臺灣高等法院交通事件裁定　　　　　　　　　　　　九十一年度交抗字第八四一號
　　抗　告　人
　　即受處分人　甲○○　男　三.
右抗告人因違反道路交通管理處罰條例案件，不服臺灣板橋地方法院中華民國九十一
年九月十三日所為裁定（九十一年度交聲字第五七八號）提起抗告，本院裁定如左：
    主  文
抗告駁回。
    理  由
一、按汽車駕駛人，使用註銷之駕駛執照駕駛小型車或機器腳踏車者，處新臺幣六千
    元以上一萬二千元以下罰鍰，並當場禁止其駕駛及扣留其車輛牌照；又汽車行駛
    於高速公路或設站管制之道路，而不遵管制之規定者，處汽車駕駛人新臺幣三千
    元以上六千元以下罰鍰，九十一年七月三日修正前之道路交通管理處罰條例第二
    十一條第一項第六款及第三十三條第一項分別定有明文。又依道路交通管理處罰
    條例第六十三條第一項第一款規定，違反同條例第三十三條規定，除依原條款處
    罰鍰外，並應予以記違規點數一點。
二、抗告意旨略以：抗告人確有超速之行為，亦願就此部分接受裁罰，但就使用註銷
    駕照一事，當時確實不知道已被扣銷，舉發違反道路交通事件（88）北縣警交乙
    字第二六二四六六號通知書及臺北區監理所北監五字第裁 00-000000號裁決書，
    上述兩項掛號信皆非抗告人當場簽收，而是由抗告人之母親持抗告人印章，至郵
    局領取，抗告人於九十年五月二十五日前往監理所繳納罰鍰十六張合計高達三萬
    三千九百元，可證抗告人絕非惡意拒繳罰鍰，監理機關違規案分為汽車及駕駛不
    同之列管方式，並非一般人民能詳知，且汽車之所有人及駕駛皆同為抗告人所有
    ，前往監理所時亦表明要將所有違規案繳納，但監理人員未告知有區分管理造成
    抗告人遺漏繳納，請求撤銷無照駕駛之部分云云。
三、經查，本件抗告人即受處分人甲○○於九十年十一月二十八日上午九時三十五分
    許，使用註銷之駕駛執照駕駛車牌號碼Ｋ７—３７４７號自用小客車，在國道一
    號高速公路南下一０三公里處，以時速一二一公里超速行駛，經國道公路警察局
    依雷達測速當場攔停並掣單舉發，並由抗告人當場簽收舉發單，嗣經移送原處分
    機關即交通部公路總局臺北區監理所，依修正前道路交通管理處罰條例第二十一
    條第一項第六款及同條例第三十三條第一項規定，裁處罰鍰新臺幣一萬四千元，
    有舉發違反道路交通管理事件通知單及裁決書影本各一紙附卷可憑（見原審卷第
    六頁、第八頁），且抗告人對此等事實亦不否認，堪認抗告人確有上述違規事實
    無疑。另抗告人於原審聲明異議及本院抗告意旨略以：抗告人係於收到交通違規
    通知單時，才知駕照已被吊銷，嗣到監理所查詢始得知因有一張違規單罰鍰未繳
    ，駕照已於同年九月三日遭吊銷，而抗告人因未居住於戶籍地，該舉發違反道路
    交通事件（88）北縣警交乙字第二六二四六六號通知書及臺北區監理所北監五字
    第裁 00-000000號裁決書，皆非抗告人當場簽收，而是由母親持其印章，至郵局
    領取，且抗告人於九十年五月二十五日前往監理所繳納罰鍰十六張合計高達三萬
    三千九百元，可證絕非惡意拒繳罰鍰。監理機關違規案分為汽車及駕駛不同之列
    管方式，並非一般人民能詳知，且汽車之所有人及駕駛皆同為抗告人所有，前往
    監理所時亦表明要將所有違規案繳納，但監理人員未告知有區分管理造成抗告人
    遺漏繳納云云。惟查，抗告人於被吊扣駕照之罰單，係抗告人於八十八年十二月
    二十日上午九時三十分在設有禁止停車標誌之處所停車，經警當場舉發，並經抗
    告人當場簽收，嗣後因其未於應到案日期前到案，原處分機關臺北區監理所始裁
    罰新臺幣一千二百元，有舉發違反道路交通事件（88）北縣警交乙字第二六二四
    六六號通知書、交通部通路局臺北區監理所北監五字第裁 00-000000號裁決書及
    掛號回執各一紙在卷可稽（見原審卷第十八頁、第十九頁），抗告意旨所稱上開
    通知書係其母代為至郵局領取，已有誤會，則抗告人既已當場簽收，卻未於應到
    案日期到案聽候裁決，致被原處分機關裁以最高罰鍰並限期繳納，其又未於期限
    內繳納，始遭吊銷駕駛執照，故抗告人實無法諉為不知。第查，抗告人縱使未居
    住於戶籍地址，為求收信便利，理當至監理機關陳報應送達之處所，然抗告人卻
    未依此為之，致未能於期限內繳納罰鍰，應自負其責。更何況本件裁決書係由異
    議人本人蓋章簽收，即已生送達之效力（縱係由其母持其印章簽收，亦生送達之
    效力）。再查，一般監理機關係將處罰汽車駕駛人之交通違規列管於駕駛執照證
    號之下，而處罰汽車所有人之交通違規列管於汽車車號之下，為監理機關之內部
    列管作業，並無違失，況上開通知書既經抗告人當場簽收，則縱監理人員未告知
    有區分列管等情，亦不得以此卸責。末查，本件抗告人上開違規行為後，道路交
    通管理處罰條例第三十三條已於九十一年七月三日修正公布，且經行政院命令定
    自九十一年九月一日開始施行，惟本件抗告人上開違規行為既係在該規定修正施
    行前所為，自仍應適用違規行為時即修正前之規定裁罰，附此敘明。從而，原裁
    定以抗告人確有前開超速駕駛及使用註銷駕駛執照駕駛汽車之違規事實，因認原
    處分機關援引修正前道路交通管理處罰條例第三十三條第一項、第二十一條第六
    款之規定，裁處抗告人罰鍰新臺幣一萬四千元，並依同條例第六十三條第一項第
    一款之規定（按原處分舉發違反法條漏引道路交通管理處罰條例第六十三條第一
    項第一款之規定，應予補正），記違規點數一點，尚無違誤，而依道路交通案件
    處理辦法第十九條之規定，駁回抗告人對原處分機關前開裁決之異議，核無不合
    。抗告人仍執陳詞指摘原裁定不當，為無理由，應予駁回。
四、據上論斷，應依道路交通案件處理辦法第二十六條、刑事訴訟法第四百十二條，
    裁定如主文。
中      華      民      國     九十一     年    十一    月    二十九    日
                              臺灣高等法院交通法庭
    審判長法  官  葉  騰  瑞
                                        法  官  莊  明  彰
                                        法  官  黃  國  忠
右正本證明與原本無異。
不得再抗告。
                                        書記官  劉  貞  達
中      華      民      國     九十一     年    十一    月    二十九    日
